臺灣桃園地方法院民事判決
                                     110年度訴字第1959號
原      告  孫東吉  

被      告  呂霈鈴  
            林簡平好
            楊政道    應受送達處所不明
上列當事人間請求損害賠償事件，本院於民國111年3月8日言詞
辯論終結，判決如下：
    主  文
原告之訴及假執行之聲請均駁回。
訴訟費用由原告負擔。
    事實及理由
一、本件被告楊政道經合法通知，未於言詞辯論期日到場，核無
    民事訴訟法第386條所列各款情形，爰依原告之聲請，由其
    一造辯論而為判決。
二、原告主張：
（一）被告楊政道前邀同訴外人林冠緯、被告林簡平好為連帶保
      證人，於民國110年1月28日向原告承租原告所有門牌號碼
      ：桃園市○○區○○○街00號00樓之0房屋（下稱系爭房屋），
      並簽訂社會住宅代租代管計畫住宅租賃契約書（下稱系爭
      租約），約定租期自110年2月1日起至111年1月31日止，
      每月租金新臺幣（下同）1萬4,300元。惟居住在系爭房屋
      之林冠緯明知於屋內自殺將影響房屋之價值，竟仍於110
      年4月7日自系爭房屋陽台跳樓身亡，以此背於善良風俗之
      方法侵害原告之所有權，致系爭房屋成為凶宅，而使原告
      受有系爭房屋價值減損255萬元之損害。被告楊政道為系
      爭房屋之承租人、被告呂霈鈴係林冠緯之配偶，而為其繼
      承人、被告林簡平好則為系爭租約之連帶保證人，爰依民
      法第184條第1項後段規定，請求被告3人負連帶賠償責任
      等語。
（二）並聲明：⑴被告應連帶給付原告255萬元，及自起訴狀繕本
      送達翌日起至清償日止，按週年利率百分之5計算之利息
      ；⑵願供擔保請准宣告假執行。
三、被告則以：
（一）被告呂霈鈴、林簡平好以：
    1.被告呂霈鈴、林簡平好不知林冠緯墜樓之原因，否認林冠
      緯為自殺，且林冠緯係在醫院過世，系爭房屋不因此成為
      凶宅，況曾有人欲出價6、700萬元購買系爭房屋，故系爭
      房屋之價值並無跌價。另被告呂霈鈴、林簡平好均已拋棄
      對於林冠緯之繼承權等語，以資抗辯。
    2.並答辯聲明：原告之訴駁回。
（二）被告楊政道經合法通知，於言詞辯論期日未到場，亦未提
      出答辯書狀爭執。
四、因故意或過失，不法侵害他人之權利者，負損害賠償責任。
    故意以背於善良風俗之方法，加損害於他人者亦同。違反保
    護他人之法律，致生損害於他人者，負賠償責任。但能證明
    其行為無過失者，不在此限。不法毀損他人之物者，被害人
    得請求賠償其物因毀損所減少之價額。民法第184條、第196
    條定有明文。
五、經查：
（一）本件原告主張：被告楊政道於110年1月28日向原告承租系
      爭房屋，並由林冠緯與被告林簡平好擔任連帶保證人；林
      冠緯於110年4月7日在系爭房屋陽台跳樓身亡等語，並提
      出臺灣桃園地方檢察署110年4月8日甲字第000000000號相
      驗屍體證明書、建物登記謄本、社會住宅代租代管計畫住
      宅租賃契約書及公證書等件為證（見本院卷第21至23、63
      至78頁），堪可採認。
（二）原告基於上述原因事實，依侵權行為的法律關係，請求被
      告3人賠償，但：⑴林冠緯的行為應該由林冠緯自己負責，
      林冠緯死了就應該由他的繼承人負責，被告楊政道沒有跳
      樓，也不是林冠緯的繼承人，原告請求被告楊政道賠償，
      為無理由；⑵被告楊政道向原告承租系爭房屋，林冠緯是
      連帶保證人（見公證書及租賃契約書，本院卷第65、74頁
      ），是林冠緯為被告楊政道連帶保證，不是被告楊政道為
      林冠緯連帶保證，原告縱得請求林冠緯賠償，被告楊政道
      也不依連帶保證契約負責；⑶被告呂霈鈴、林簡平好分別
      是林冠緯的配偶與母親，都已經拋棄對林冠緯的繼承權（
      見本院家事法庭函，本院卷第81、85頁），就算林冠緯的
      行為構成侵權行為，被告呂霈鈴、林簡平好也沒有繼承林
      冠緯的損害賠償責任；⑷被告林簡平好固然也是系爭租約
      的連帶保證人，但她是為被告楊政道作保，林冠緯不是被
      保證人，原告縱得請求林冠緯賠償，被告林簡平好也不依
      連帶保證契約負責。
（三）況且，原告本來就沒有舉證證明其所主張的侵權行為：
　　1.民法第184條第1項前段規定的「權利」，指的是絕對權，
      也就是可以對抗第三人的權利，例如人格權及所有權，這
      類權利具有社會生活公開性，將這段規定的適用範圍限定
      在侵害這類權利的情形，是為了平衡侵權行為保障權利、
      填補損害、分散風險及維護他人行動自由的功能。不具社
      會生活公開性的權利，例如債權，不在該段適用之列，權
      利人因他人之行為而不能實現其權利者，其侵權行為損害
      賠償的請求，應以同條第1項後段、第2項為請求權基礎。
　　2.依民法第765條、第767條規定，所有權的權能，包括所有
      物的自由使用、收益、處分，及他人干涉之排除，在他人
      房屋自殺的行為，並沒有妨害所有權人行使這些權能。所
      有物的價值固然通常會因此貶損，但所有權並沒有保障所
      有物不會跌價的權能。房屋所有權人因有人在其屋內自殺
      ，所受房屋價值貶損的不利益，與人身或物的侵害無關，
      而屬純粹經濟損失，不適用民法第184條第1項前段規定，
      如果所有權人要請求損害賠償，只能以民法第184條第1項
      後段或同條第2項規定為請求權基礎。
　　3.本件原告是依民法第184條第1項後段請求損害賠償，即應
      就該條規定的侵權行為構成要件事實負舉證責任，包括林
      冠緯有加損害於原告之故意的事實。對於「故意」，原告
      沒有提出任何證據，只是當庭陳稱：林冠緯於自殺時48歲
      ，為知識正常之人，而其自殺之結果會造成房價減損，對
      他人之財產利益可能造成危害，此為一般人可以認知云云
      。然而，這樣的推論，在法律上是站不住腳的。
　　4.法律上的故意是行為時的故意，本件原告不只必須舉證證
      明林冠緯有加損害於原告的故意，還必須證明林冠緯在行
      為當時的故意。如同原告所說的，意識清醒、受過一定教
      育、有過相當社會經驗的成年人通常會知道，在他人房屋
      跳樓自殺，很可能會造成房價貶損，此為一般人可以認知
      ，但同樣地，人真的想自殺的時候不見得會想這麼多，意
      識清醒、受過一定教育、有過相當社會經驗的成年人，通
      常也會知道這件事，此為一般人可以認知。社會經驗就是
      這樣，看起來很豐富，其實一點也不可靠，光是一般人可
      以認知還不夠見得就是故意，因為「一般人可以認知」的
      「事實」毋寧只是一種可能性，如果沒有證據可以證明其
      中哪一個可能性就是具體時空下的事實，相互矛盾的眾多
      可能性就得以併存，這就是民事訴訟法上所謂事實真偽不
      明，應由負舉證責任之一方承受不利益的情形。
　　5.回到法律概念本身，就本件的情形，基於民法第184條的
      條文結構，為在司法實務上維持民法第184條第1項前、後
      段的區分，光憑「一般人可以認知」的說法，還不足以推
      認林冠緯有加損害於原告的故意。否則，在故意毀損他人
      之物的情形，標的物的買受人就可以依民法第184條第1項
      後段規定向加害人求償，因為套用原告的說法，標的物為
      可融通之物，可能已經出賣而尚未交付，則故意毀損他人
      之物者，將使其買受人無從請求交付並取得其所有權，此
      為一般人可以認知；在故意傷害或殺人的情形，被害人的
      雇主就可以依民法第184條第1項後段規定，向加害人求償
      ，因為套用原告的說法，在社會上行踏的每個人，通常不
      是雇主就是受僱者，傷害或殺害受僱者，將使其雇主無從
      請求給付勞務，此為一般人可以認知。如此一來，民法第
      184條第1項前、後段的區分將會崩解，這顯然牴觸該項規
      定的立法意旨。
　　6.民法上的故意，固然包括間接故意在內，對於一定事實，
      並非明知並有意使其發生，預見其發生而其發生並不違背
      其本意者，終究仍是故意（dolus eventualis），然而，
      至少就本件而言，「一般人可以認知」的說法，仍不足以
      推認，林冠緯有加損害於原告的間接故意。從後設的觀點
      來看，在合乎物理法則的前提下，行為可以導致任何結果
      ，一切合乎物理法則的可能的結果，也都可以說是「一般
      人可以認知」，而實際發生的結果又必然合乎物理法則(
      因為凡合理必真實、凡真實必合理[Was vernünftig ist,
       das ist wirklich, und was wirklich ist, das ist v
      ernünftig.]），假使可以用這種方式理解間接故意的概
      念並認定當事人有沒有間接故意，結果就是，只要行為跟
      損害或侵害之間有相當因果關係，侵害或損害就必然位於
      「一般人可以認知」的射程範圍，行為人就必然有間接故
      意，這當然牴觸法律區分故意、過失，並進而區分直接故
      意、間接故意、有認識過失、無認識過失的意旨。正因為
      間接故意不要求「明知並有意」，其關於「意欲」的要件
      僅以「不違背其本意」為已足，在認定行為人有間接故意
      時，反而需要更嚴格的證據或間接事實，才能證明或推認
      「不違背其本意」的事實，光有「一般人可以認知」是不
      夠的，至少還要能夠說明，採認為事實的這種一般人的認
      知，為什麼比一般人的其他的可能的認知，更有可能是事
      實。「在屋內自殺會造成房價減損，此為一般人可以認知
      」（大前提）、「林冠緯是一般人」（小前提）、「一般
      人在屋內自殺會造成房價減損，此為林冠緯可以認知」（
      結論）的三段論法在邏輯上是正確的，但「一般人可以認
      知」既然不能等同於間接故意，就不能說原告已經證明了
      ，林冠緯有加損害於原告的間接故意。
　　7.據此，沒有證據可以證明，林冠緯是出於加損害於原告的
      故意而在系爭房屋跳樓，則林冠緯所為，不構成民法第18
      4條第1項後段規定的侵權行為。
六、綜上所述，原告依民法第184條第1項後段規定，請求被告3
    人連帶給付2 55萬元，及自起訴狀繕本送達翌日起至清償日
    止，按年利率百分之5計算之利息，為無理由，應予駁回；
    原告之訴既經駁回，其假執行之聲請，失所附麗，應併予駁
    回。
七、本件事證已臻明確，兩造其餘主張及陳述，核與本判決結果
    不生影響，毋庸逐一論述，附此敘明。
八、末按法院為終局判決時，應依職權為訴訟費用之裁判；又訴
    訟費用，由敗訴之當事人負擔。民事訴訟法第87條第1項、
    第78條定有明文。本件訴訟費用應由原告負擔，爰判決如主
    文第2項。
九、據上論結，本件原告之訴為無理由，依民事訴訟法第385條
    第1項前段、第78條，判決如主文。
中    華    民    國    111   年     3    月    25    日
                  民事第一庭  法  官  孫健智
正本係照原本作成。
如對本判決上訴，須於判決送達後二十日內向本院提出上訴狀。
如委任律師提起上訴者，應一併繳納上訴審裁判費。　　　　　
中　　華　　民　　國　　111 　年　　3 　　月　　28　　日
                              書記官  鄧竹君